臺灣高等法院高雄分院刑事判決　　　 100年度上訴字第1035號
上　訴　人
即　被　告　賴建良
上列上訴人因違反毒品危害防制條例案件，不服臺灣高雄地方法
院100 年度審訴字第822 號中華民國100 年5 月16日第一審判決
（起訴案號：臺灣高雄地方法院檢察署100 年度毒偵字第1254號
），提起上訴，本院判決如下：
    主  文
上訴駁回。
    理  由
一、按不服地方法院之第一審判決而上訴者，應向管轄第二審之
    高等法院為之。上訴書狀應敘述具體理由。上訴書狀未敘述
    上訴理由者，應於上訴期間屆滿後20日內補提理由書於原審
    法院，逾期未補提者，原審法院應定期間先命補正。第二審
    法院認為上訴書狀未敘述理由或 上訴有第362條前段之情形
    者，應以判決駁回之。但其情形可以補正而未經原審法院命
    其補正者，審判長應定期間先命補正。刑事訴訟法第361 條
    、第367 條，分別定有明文。所謂不服第一審判決之具體理
    由，必係依據卷內既有訴訟資料或提出新事證，指摘或表明
    第一審判決有何採證認事、用法或量刑等足以影響判決本旨
    之不當或違法，而構成應予撤銷之具體事由，始克當之（例
    如：依憑證據法則具體指出所採證據何以不具證據能力，或
    依憑卷證資料，明確指出所為證據證明力之判斷如何違背經
    驗、論理法則）；倘僅泛言原判決認定事實錯誤、違背法令
    、量刑失之過重或輕縱，而未依上揭意旨指出具體事由，或
    形式上雖已指出具體事由，然該事由縱使屬實，亦不足以認
    為原判決有何不當或違法者（例如：對不具有調查必要性之
    證據，法院未依聲請調查亦未說明理由，或援用證據不當，
    但除去該證據仍應為同一事實之認定），皆難謂係具體理由
    ，俾與第二審上訴制度旨在請求第二審法院撤銷、變更第一
    審不當或違法之判決，以實現個案救濟之立法目的相契合，
    並節制濫行上訴（最高法院97年度台上字第892 號判決意旨
    參照）。是以上訴人之上訴書狀或補提之上訴理由書，雖有
    敘述上訴理由，惟並未具體敘述第一審判決有上述違法、不
    當情形，即與未敘述具體理由無異，其所為上訴，即不符合
    上訴之法定要件。
二、被告上訴意旨謂：上訴人即被告賴建良（下稱被告）就全部
    犯罪事實於原審中均已坦承不諱，目前正接受美沙冬治療，
    並接受基督教牧恩教會牧師等人輔導，現已有清潔工之工作
    ，被告為低收入戶，一旦入獄服刑，恐使家庭陷入絕境，原
    審量刑過重，實難甘服，是難認原判決妥適，請撤銷原判決
    ，另為適當之判決云云。
三、經查：
（一）本件公訴人係起訴被告賴建良曾於民國94年間因施用毒品
      案件，經法院裁定送觀察、勒戒後，認有繼續施用毒品之
      傾向，再經裁定令入戒治處所施以強制戒治，於95年1 月
      13日執行完畢釋放，並經檢察官以95年度戒毒偵字第59號
      為不起訴處分；又於前揭觀察、勒戒執行完畢後5 年內之
      95年間，再犯施用毒品案件，經法院以95年度訴字第2823
      號判處有期徒刑1 年、5 月，應執行有期徒刑1 年4 月確
      定；另於96年間，因施用毒品、詐欺等案件，經法院以96
      年度訴字第2021號、96年度簡上字第1073號判決，分別判
      處有期徒刑8 月、6 月確定，嗣經減刑，後2 案裁定定執
      行刑後，於97年4 月11日縮短刑期假釋出監，所餘期間交
      付保護管束，於97年5 月8 日保護管束未經撤銷視為執行
      完畢；再於97年間，因贓物案件，經法院以97年度易字第
      11 59 號判決判處有期徒刑4 月確定；另因施用毒品案件
      ，經法院以97年度審訴字第3922號判決判處有期徒刑8 月
      、4 月，應執行有期徒刑11月確定，上開案件嗣經定應執
      行有期徒刑1 年3 月確定，於99年4 月20日縮短刑期執行
      完畢出監。詎其猶未戒絕毒癮，復基於施用第一級毒品海
      洛因之犯意，於100 年1 月20日凌晨1 時許，在其位於高
      雄市○○區○○街6 巷31號住處，以吸管沾海洛因摻入注
      射針筒內混合食鹽水注射之方式，施用第一級毒品海洛因
      1 次。嗣於100 年1 月22日15時30分許，在高雄市○鎮區
      ○○路與瑞北路口，因交通違規為警盤查，當場扣得吸管
      1 支，並經其同意採集其尿液送驗，檢驗結果呈嗎啡、可
      待因陽性反應，始得知上情等事實（見起訴書），而原審
      則以上開犯罪事實予以論罪科刑，並於理由內敘明：「證
      據部分補充「聯華生技多合一毒品原物測試結果照片2 張
      （參警卷第19頁）」、「被告於本院準備程序中之自白」
      、「美沙冬專用回診卡」、「全民健康保險重大傷病免自
      行部份負擔證明卡」、「低收入戶證明書」（本院卷第27
      頁至第28頁）外，餘均引用附件檢察官起訴書所載（即被
      告警、偵訊自白）」等語（見原判決第1 頁），業已詳敘
      其所憑證據及認定理由，從形式上觀察，原判決並無認定
      事實錯誤或違背法令之情形。
（二）又法院對有罪被告之科刑，應符合罪刑相當之原則，使罰
      當其罪，以契合人民之法律感情，此所以刑法第57條明定
      科刑時應以行為人之責任為基礎，並審酌一切情狀，尤應
      注意該條所列各款事項，以為科刑輕重之標準（最高法院
      97年度台非字第216 號判決意旨參照）。而「量刑輕重係
      屬事實審法院得依職權自由裁量之事項，苟已斟酌刑法第
      57條各款所列情狀而未逾越法定刑度，不得遽指為違法」
      （最高法院72年度台上字第6696號判例意旨參照）。本件
      原判決亦於理由內敘明：「被告有起訴書犯罪事實欄所載
      之犯罪前科及執行情形，有臺灣高等法院被告前案紀錄表
      1 份在卷可查，其於上開有期徒刑執行完畢後5 年內，故
      意再犯本件有期徒刑以上之罪，為累犯，應依刑法第47條
      第1 項之規定加重其刑。審酌被告前經觀察勒戒及強制戒
      治執行完畢，然仍未戒除毒癮，顯見其意志不堅，惟念其
      施用毒品之行為，究屬戕害自己身心，尚未危害他人，於
      本院審理時已坦認犯行，並表悔意及戒毒之決心，有被告
      所提醫院之美沙冬專用回診卡在卷可參，態度尚可，及其
      經濟及健康狀況（係低收入戶及重大傷病患者，有低收入
      戶證明書、全民健康保險重大傷病免自行部份負擔證明卡
      在卷可考）、智識程度、犯罪動機、手段等一切情狀，認
      檢察官求處被告有期徒刑10月，稍嫌過重，爰酌情量處如
      主文所示之刑（即有期徒刑9 月）」（見原判決第2 至3
      頁）。按行為人犯罪後之態度不同，審酌量刑時自有不同
      之考量，且量刑輕重係屬事實審法院得依職權自由裁量之
      事項，本案原審已斟酌刑法第57條各款所列情狀（含被告
      上訴理由所列各情狀），而未逾越法定刑度，自不得遽指
      為違法。
四、綜上所述，本件被告上訴理由並未依據卷內既有訴訟資料或
    提出新事證，指摘或表明第一審判決有何採證認事、用法或
    量刑等足以影響判決本旨之不當或違法，而構成應予撤銷之
    具體事由，依上開說明，本件上訴顯無具體理由而不合法定
    程式，應予駁回，並不經言詞辯論為之。
據上論斷，應依刑事訴訟法第367 條前段、第372 條，判決如主
文。
中    華    民    國   100    年    7     月    15    日
                  刑事第十一庭  審判長法  官  翁慶珍
                                      法  官  孫啟強
                                      法  官  石家禎
以上正本證明與原本無異。
如不服本判決應於收受本判決後10日內向本院提出上訴書狀，其
未敘述上訴理由者，並得於提起上訴後10日內向本院補提理由書
狀（均須按他造當事人之人數附繕本）「切勿逕送上級法院」。
中    華    民    國   100    年    7     月    15    日
                                      書記官  黃月瞳